【裁判字號】    97,訴,574
【裁判日期】    980326
【裁判案由】    損害賠償
【裁判全文】
臺灣嘉義地方法院民事判決               97年度訴字第574號
原      告  丙○○
            甲○○
被      告  乙○○
上列被告因竊佔案件，經原告提起刑事附帶民事訴訟請求損害賠
償，經本院刑事庭裁定移送前來，本院於民國98年2月25日言詞
辯論終結，判決如下：
    主  文
被告應將坐落嘉義縣東石鄉○○段六十五地號土地上如附圖A所
示加強磚造建物，面積零點零零一五八五公頃；六十五之二地號
土地上如附圖B所示加強磚造建物，面積零點零零四五三公頃；
六十五之三地號土地上如附圖C所示加強磚造建物，面積零點零
零二八六二公頃，合計零點零零八九公頃建物拆除，並將各該占
用之土地返還原告及其他全體共有人。
訴訟費用由被告負擔。
本判決於原告以新臺幣陸萬陸仟元供擔保後，得假執行。
    事實及理由
一、原告起訴主張：
  (一)被告明知坐落嘉義縣東石鄉○○段65、65之2、65之3地號等
    3筆土地（下稱系爭土地）為兩造及其他共有人分別共有，
    被告應有部分均僅各有十五分之一，亦明知系爭土地均尚未
    辦理分割登記，且均未訂有分管契約，僅因其原居住使用之
    房屋空間不敷使用，竟於民國94年8月間，未徵得系爭土地
    全部共有人之同意，即擅自在系爭土地上興建2層樓房屋乙
    棟供己居住（下稱系爭房屋）。嗣於94年10月間為原告丙○
    ○發現上情後，口頭勸阻被告勿繼續興建房屋未果，系爭房
    屋遂於95年1月間完工落成。
  (二)原告爰依民法767條之規定，請求被告拆屋還地，並聲明：
    1.被告應將興建於坐落嘉義縣東石鄉○○段65、65之2、65
    之3地號如附圖所示A部分面積0.001585公頃、B部分面積0.0
    04453公頃、C部分面積0.002862公頃，合計0.0089公頃地上
    物拆除，並將各該土地交還原告及其他全體共有人。2.願供
    擔保，請准予宣告假執行。
二、被告則以下列言詞置辯，並聲明：原告之訴駁回。
  (一)被告蓋屋超出持分範圍，被告坦承不諱。惟兩造為共同祖先
    ，從小一起長大，被告雖未經原告及其他共有人同意而占用
    土地建屋，惟因原告已在他縣市另有發展，被告因只有小學
    畢業，打魚維生，經濟不好，才留在鄉下地點，好不容易累
    積一輩子之積蓄才蓋了房屋，今日臨原告訴請拆除，被告亦
    甚感痛苦。
  (二)被告願向原告購買持分，並央託鄉長調解，期望原告本著同
    村一同長大的情分，不要拆除被告的房屋。
三、原告起訴主張：系爭土地係原告、被告與其他共有人共有，
    被告明知系爭土地均尚未辦理分割登記，且均未訂有分管契
    約，竟未得原告及其他全體共有人之同意，在系爭65地號土
    地上興建如附圖A所示加強磚造建物，面積0.001585公頃，
    在65之2地號土地上興建如附圖B所示加強磚造建物，面積0.
    004453公頃，在65之3地號土地上興建如附圖C所示加強磚造
    建物，面積0.002862公頃乙情，為被告不爭執，復據原告提
    出朴子市地政事務所土地複丈成果圖為證，堪可認定。又查
    系爭65地號土地係原告丙○○、甲○○、被告及黃榮、黃寬
    、黃世、黃石、黃然、黃文宏、黃文澤、黃明富、黃石進、
    黃茂昇共有；65之2地號係原告甲○○、被告及黃宏毛、黃
    榮、黃寬、黃世、黃椅木、黃文宏、黃文澤、黃明富、黃石
    進共有；65之3地號係原告丙○○、甲○○、被告及黃榮、
    黃寬、黃世、黃石、黃然、黃文宏、黃文澤、黃明富、黃石
    進、黃茂昇共有乙節，有土地登記謄本可佐，且為兩造不爭
    執，亦堪信為真實。
四、按所有人對於無權占有或侵奪其所有物者，得請求返還之，
    對於妨害其所有權者，得請求除去之，有妨害其所有權之虞
    者，得請求防止之。民法第767條定有明文。次按各共有人
    按其應有部分，對於共有物之全部雖有使用收益之權，惟共
    有人對共有物之特定部分使用收益，仍須徵得他共有人全體
    之同意，非謂共有人得對共有物之全部或任何一部有自由使
    用收益之權利。如共有人不顧他共有人之利益，而就共有物
    之全部或一部任意使用收益，即屬侵害他共有人之權利（最
    高法院62年度臺上字第1803號判例參照）。如共有人未經他
    共有人同意而就共有物之全部或一部任意占用收益，他共有
    人自得本於所有權請求除去其妨害或請求向全體共有人返還
    占用部分。本件被告未得原告及其他全體共有人之同意，在
    共有土地上興建房屋，則其自應將房屋拆除，並將土地返還
    原告及其他共有人。
五、綜上所述，原告依物上請求權之法律關係，請求被告將系爭
    65 地號土地上如附圖A所示加強磚造建物，面積0.001585公
    頃；65之2地號土地上如附圖B所示加強磚造建物，面積0.00
    4453公頃；65之3地號土地上如附圖C所示加強磚造建物，面
    積0.002862公頃，合計0.0089公頃建物拆除，並將各該土地
    返還原告及其他全體共有人，為有理由，應予准許。
六、本件原告勝訴部分，原告陳明願供擔保，聲請宣告假執行，
    經核無不合，爰酌定相當之擔保，准許之。
七、本件事證已臻明確，兩造其餘攻擊防禦方法，經本院審酌後
    ，認與判決結果不生影響，爰不一一論述，附此敘明。
八、據上論結，本件原告之訴為有理由，依民事訴訟法第78條、
    第390條第2項，判決如主文。
中    華    民    國    98    年    3     月    26    日
                  民事第一庭法  官  張鶴齡
以上正本係照原本作成。
如對本判決上訴須於判決送達後20日內向本院提出上訴狀。
中    華    民    國    98    年    3     月    26    日
                            書記官  馮澤文


司法院資訊處製作；財團法人民間司法改革基金會備份。
